【裁判字號】    97,交聲,3039
【裁判日期】    980119
【裁判案由】    聲明異議
【裁判全文】
臺灣彰化地方法院交通事件裁定        97年度交聲字第3039號
移送機關即
原處分機關    交通部公路總局臺中區監理所彰化監理站
異  議  人
即受處分人    乙○○
上列受處分人因違反道路交通管理處罰條例案件，對於交通部公
路總局臺中區監理所彰化監理站民國97年12月15日所為之處分（
原處分案號：彰監四字第裁64-HD0000000號），聲明異議，本院
裁定如下：
    主  文
原處分關於裁處罰鍰新臺幣仟陸佰元部分撤銷。
前項撤銷部分，不罰。
    理  由
一、原處分機關意旨略以：駕駛人丙○○騎乘異議人即受處分人
    （下稱受處分人）乙○○所有之車牌號碼XP2－398號重型機
    車，於民國（下同）97年11月27日 6時55分許，行經臺中市
    沙鹿鎮○○路250 號前時，有「報廢登記之車輛仍行駛」之
    違規行為，爰依道路交通管理處罰條例第12條第1項第9款之
    規定，裁處受處分人3,600元，並依同條第2項之規定沒入車
    輛，於法應無不合等語。
二、受處分人聲明異議意旨則以：上開機車由處分人之子甲○○
    於 97年9月24日於網路上以報廢之零件車拍賣給駕駛人丙○
    ○，嗣於同年 9月26日至監理站將該車辦理報廢。該報廢車
    輛既已賣給丙○○，該車之使用權即移轉予丙○○，則該車
    之違規行為應由丙○○自行負責，為此聲明異議等語。
三、按汽車所有人報廢登記之汽車仍行駛者，處3,600元以上10,
    800 元以下罰鍰，並禁止其行駛，且將車輛沒入，道路交通
    管理處罰條例第12條第1項第9款 、第2項固分別定有明文。
    然本條例之處罰，受舉發違反道路交通管理事件之受處罰人
    ，認為受舉發之違規行為應歸責他人者，應於舉發違反道路
    交通管理事件通知單應到案日期前，檢附相關證據及足資辨
    識、通知應歸責人之證明文件，向處罰機關告知應歸責人，
    處罰機關應即另行通知應歸責人到案依法處理。逾期未依規
    定辦理者，仍依本條例各該違反條款規定處罰，道路交通管
    理處罰條例第85條第1項 、違反道路交通管理事件統一裁罰
    基準及處理細則第36條亦有明定。又道路交通管理處罰條例
    第12條第1項第9款、 第2項規定之處罰對象，固應以汽車所
    有人為限，然此處所指之「汽車所有人」，並非專指車籍資
    料上所登記之車主，而係指該報廢車輛於違規當時之真正所
    有權人而言。至於車籍資料則僅係監理機關對於車輛管理之
    行政登記事項，車籍資料上之車主名稱登記，雖可據以作為
    該車所有人之判斷依據之一，然該車籍資料所登記之車主，
    並非當然即為民法上之真正所有權人（臺灣高法院臺中分院
    97年度交抗字第1123號裁定相同意旨參照）。
四、經查：
  (一)本件駕駛人丙○○騎乘車牌號碼XP2－398號重型機車，於97
    年11月27日6時55分許，行經臺中市○○鎮○○路250號前時
    ，因「報廢登記之車輛仍行駛」之違規行為，為臺中縣警察
    局清水分局沙鹿分駐所員警掣單舉發，嗣經原處分機關依道
    路交通管理處罰條例第12條第1項第9款之規定，裁處受處分
    人3,600元，並依同條第2項之規定沒入車輛，此有臺中縣警
    察局97年11月27日中縣警交字第HD0000000 號舉發違反道路
    交通管理事件通知單、交通部公路總局臺中監理所彰化監理
    站違反道路交通管理事件裁決書各1 紙附卷可憑，是受處分
    人所稱該重型機車係由他人行駛，應堪採信。
  (二)又證人即受處分人之子甲○○到庭具結證稱：「該車確實係
    伊賣的，是在97年9月26日時申請報廢，而於97年10月3日網
    路拍賣給丙○○，但沒有買賣契約書，只有在網路拍賣的依
    據而已」等情（參見本院98年1月8日之訊問筆錄），並提出
    臺中監理所彰化監理站機車車輛異動登記書1 紙以資佐證。
    又經證人即駕駛人丙○○到庭證述：「該車是在97年10 月3
    日在網路上跟甲○○買的，當時甲○○有告知伊車子已經報
    廢了」等語（參見本院98年1月8日之訊問筆錄），核與受處
    分人聲明異議之意旨相符，足見受處分人已將該車辦理報廢
    ，並已出售予丙○○，該車違規當時之駕駛人為丙○○等事
    宜無訛。
  (三)再本件違規舉發通知單業已載明違規駕駛人為丙○○及其性
    別、地址、出生年月日、身分證統一編號等年籍資料，有該
    舉發通知單1 紙附卷可稽。則原處分機關早已知悉本件應歸
    責之違規駕駛人為丙○○，即無不能依前揭違反道路交通管
    理處罰條例第85條第1 項及違反道路交通管理事件統一裁罰
    基準及處理細則第36條規定另行通知該違規駕駛人到案依法
    處理之情形。此外，復查尚無任何積極證據可資證明受處分
    人有何違規之情事，原處分機關遽以其為車輛所有人加以處
    罰，即難認為允當。是本件異議為有理由，應將原處分有關
    裁處受處分人罰鍰3,600 元部分撤銷，並就撤銷部分為不罰
    之諭知；至於沒入車輛之處分，因罰鍰與沒入之行政管制目
    的不同，且依據道路交通管理處罰條例第12條第2 項前段、
    第85條第3 項規定，報廢登記之車輛仍行駛者，不問屬於受
    處罰人與否，均沒入之，是以原處分機關裁處沒入前開車輛
    部分，於法有據，而異議人亦未就此部分聲明異議，自毋庸
    另就此部分為駁回之諭知。
五、另丙○○駕駛報廢登記之重型機車，在前揭時、地違規行駛
    為警舉發乙節，自應由原處分機關或其他有權處分之機關依
    法裁處，附此敘明。
據上論斷，應依道路交通管理處罰條例第87條第2 項、道路交通
案件處理辦法第20條前段，裁定如主文。
中    華    民    國    98    年    1     月    19    日
                              交通法庭法  官  姚銘鴻
以上正本證明與原本無異。
如不服本裁定，應於送達後五日內向本院提出抗告狀（須附繕本
）。
中    華    民    國    98    年    1     月    19    日
                                      書記官  郭佳雯


司法院資訊處製作；財團法人民間司法改革基金會備份。
